臺灣高等法院民事判決　　　　　　　　 94年度上易字第645號
上　訴　人　乙○○(張乙○○)
被上訴人　　甲○○
上列當事人間請求侵權行為損害賠償事件，上訴人對於中華民國
94年5月25日臺灣板橋地方法院93年度訴字第1218號第一審判決
提起上訴，本院於94年10月18日言詞辯論終結，判決如下：
    主  文
原判決關於命上訴人給付超過萬元及自民國93年2月10日起至
清償日止按週年利率5%計算之利息部分，及該部分假執行之宣告
，暨訴訟費用之裁判（除確定部分外）均廢棄。
前開廢棄部分，被上訴人在第一審之訴及其假執行之聲請均駁回
。
其餘上訴駁回。
第一、二審訴訟費用（除確定部分外）由上訴人負擔5分之3，餘
由被上訴人負擔。
    事實及理由
甲、程序方面：
    上訴人未於言詞辯論期日到場，經核並無民事訴訟法第386
條所列各款情事，爰依被上訴人之聲請，由其一造辯論而為判決
。
乙、實體方面：
一、被上訴人起訴主張：上訴人與被上訴人原係鄰居關係，詎上
    訴人於民國90年10月26日晚上8時40分許，因懷疑被上訴人
    破壞其自小客車，竟基於傷害人身體之犯意，在台北縣板橋
    市○○路165巷2號前，徒手毆打被上訴人，致被上訴人受有
    頭部外傷、左臉頰挫傷及左睪丸挫傷等傷害。上訴人前開故
    意傷害被上訴人身體之行為，並經原法院以91年度易字第
    1274號判處拘役50日，如易科罰金以300元折算1日，上訴人
    雖不服提起上訴，然仍經本院以92年度上易字第701號判決
    上訴駁回確定在案。上訴人因前開侵權行為造成被上訴人身
    體健康受到傷害，自應對被上訴人所受損害，負賠償責任。
    被上訴人因受上訴人不法侵害行為而身心受創，爰請求上訴
    人賠償精神慰撫金新台幣（下同）50,000元及自起訴狀繕本
    送達上訴人翌日即93年2月10日起至清償日止按週年利率5%
    計算之利息。並聲明：上訴駁回。（被上訴人逾上開請求部
    分，經原判決駁回後，被上訴人並未聲明不服，此部分判決
    已告確定。）
二、上訴人未於言詞辯論期日到場，惟據其以前到庭陳稱：上訴
    人並未毆打被上訴人，此由為被上訴人製作警詢筆錄之員警
    喬慧安亦證稱未見被上訴人受有傷害可以為證，至現場目擊
    證人戴能宗、楊正賢、洪進欽所述彼此不符，顯見證人所言
    不實，參酌被上訴人提出由中英醫院許哲超醫師名義所開具
    之前開驗傷診斷證明書未蓋有中英醫院之大印、被上訴人90
    年10月26日醫療病歷紀錄卡之診斷欄則全部空白無紀錄，至
    於急診病歷紀錄係由歐醫師而非許哲超醫師填載，另許哲超
    醫師因涉開立不實診斷證明書與他人，遭台灣板橋地方法院
    檢察署檢察官以違反醫師法等案件為由提起公訴，佐以被上
    訴人果受有身體傷害，為何不敢向保險公司陳報出險請求理
    賠各情，俱見被上訴人提出之診斷證明書不實，上訴人並未
    毆打被上訴人使之受傷。並聲明：(一)原判決關於命上訴人給
    付被上訴人伍萬元及其法定利息與該部分假執行之宣告暨負
    擔訴訟費用之裁判廢棄。(二)上開廢棄部分，駁回被上訴人在
    第一審之訴。
三、被上訴人主張：上訴人於前揭時地傷害被上訴人之身體，致
    其受有頭部外傷、左臉頰挫傷及左睪丸挫傷等傷害等語，上
    訴人否認有何傷害行為，並以前開情詞置辯。經查：
  (一)證人戴能宗於原法院91年度易字第1274號乙○○傷害案件中
    證稱：「當天甲○○在我那邊泡茶，我那邊是一間神壇，是
    在一樓，被告住在我家樓上二樓，甲○○在我的神壇裡面泡
    茶，上訴人的車子停在神壇旁邊的巷子裡面，後來就聽到被
    告在罵她的車子被人家刮傷，被告就說那是甲○○刮的，被
    告就走過來，一直罵甲○○，甲○○就否認，我們在場的人
    就叫甲○○先離開，甲○○起身準備走到巷子對面準備回家
    ，之後上訴人就和甲○○面對面，上訴人就先打甲○○耳光
    ，並用腳踢甲○○的下體，而甲○○邊走，被告邊追著打甲
    ○○，上訴人從甲○○的背後踢甲○○的，我當時看到甲○
    ○的左邊臉上有紅腫，甲○○走到巷口和上訴人的先生講話
    ，上訴人還從甲○○的腰部後面用腳踢了好幾下，然後甲○
    ○就蹲下並且去報警。巷口距離我的神壇約十公尺」等語。
    證人楊正賢亦於上開傷害案件中證稱：「我當時有看到上訴
    人打甲○○，我當天有在場，戴能宗、洪進欽、甲○○也有
    在場，我們當時是在戴能宗的神壇泡茶，被告從二樓下來，
    走到車子邊，就說她的車子被刮，就走進來指著甲○○就說
    是甲○○刮的，甲○○並不理會上訴人，就站起來往外面走
    ，當甲○○離開的時候，上訴人從後面攻擊甲○○，對甲○
    ○拳打腳踢，甲○○回過身來，上訴人又繼續打甲○○，有
    踢到甲○○的胯下，並用手打甲○○的身體、頭部，都是用
    空手打，甲○○都沒有還手，甲○○走到巷口和上訴人的先
    生講話的時候，又被被告從後面打，也是對甲○○拳打腳踢
    ，被告在甲○○的旁邊也置之不理，之後警察就到了」等語
    。證人洪進欽亦於前開傷害案件中證稱：「我當天有在場，
    戴能宗、楊正賢、甲○○也有在場，我們當時是在戴能宗的
    神壇泡茶，上訴人從二樓下來，走到車子邊，就說她的車子
    被刮，就走進來指著甲○○就說是甲○○刮的，甲○○並不
    理會上訴人，就站起來往外面走，當甲○○站起來的時候，
    上訴人就打甲○○的耳光，並用腳踢甲○○的胯下，甲○○
    往外走，上訴人又用手從後面打甲○○的背，甲○○走到巷
    口遇到被告的先生，甲○○在跟上訴人先生講話的時候，甲
    ○○和上訴人的先生面對面的時候，上訴人又從旁打甲○○
    的頭、臉、身體等處，也有用腳踢甲○○，我們就過去勸架
    ，之後警察就到了，當天處理的警員有兩名」等語。上開證
    人之証言經核與被上訴人所主張之事實大致相符，雖細節有
    些不完全一致之處，但所証稱上訴人毆打被上訴人之情形並
    無衝突矛盾而不可採之處，應認上訴人主張被上訴人有毆打
    被上訴人之事實為真實。
  (二)被上訴人主張其因受上訴人毆打而受有有頭部外傷、左臉頰
    挫傷及左睪丸挫傷等傷害，並提出中英醫院驗傷診斷書一紙
    及中英醫院就被上訴人於90年10月26日至該院急診時之急診
    病歷資料為證。上訴人辯稱：依被上訴人提出由中英醫院許
    哲超醫師名義所開具之前開驗傷診斷證明書未蓋有中英醫院
    之大印、被上訴人90年10月26日醫療病歷紀錄卡之診斷欄全
    部空白無紀錄，而急診病歷紀錄係由歐醫師而非許哲超醫師
    填載，參酌許哲超因涉開立不實診斷證明書與他人，遭台灣
    板橋地方法院檢察署檢察官以違反醫師法等案件為由提起公
    訴各情，俱見被上訴人提出之診斷證明書不實，足徵上訴人
    並未毆打被上訴人使之受傷等語。查：
    1.中英醫院91年7月16日﹙91﹚中益字第081號函所附被上訴
      人90年10月26日之急診病歷資料，該份病歷資料首面為「
      中英醫院病歷」，並有「病患基本資料欄﹙含姓名、性別
      、出生日期、籍貫、通訊地址、國民身分證統一編號、電
      話等事項﹚、過敏欄、就診科別欄」等欄位，而病患基本
      資料欄、過敏欄位上均填載有被上訴人之人別資料。就診
      科別欄位雖屬空白，但該份病歷資料之次頁即為急診病歷
      ，其上並記載有被上訴人就診時之狀況，有前開中英醫院
      91年7月16日﹙91﹚中益字第081號函所附被上訴人90 年
      10月26日之病歷資料在卷可稽，自不能以被上訴人該病歷
      卡封面診斷欄空白無紀錄，即認為該病歷資料係屬偽造或
      被上訴人並無受傷記錄。
   2.上開驗傷診斷書上記載被上訴人受有有頭部外傷、左臉頰
     挫傷及左睪丸挫傷等傷害，但上開急診病歷表上僅以英文
     記載上訴人受有左臉頰挫傷（face contusion）及睪丸挫
     傷（testes contusion）之傷害，並明載頭部並無外傷亦
     無血腫。證人許哲超於上開刑事案件中証稱：其係被上訴
     人之診治醫師，歐醫師係其所帶領跟診之住院醫師，歐醫
     師係根據其對被上訴人之診斷後，由其對歐醫師口述診治
     情形而填載於急診病歷資料上等語（前開刑事案件91年9月
     27日訊問筆錄）。許哲超因涉開立不實診斷證明書與他人
     ，遭台灣板橋地方法院檢察署檢察官以違反醫師法等案件
     為由提起公訴，有上訴人提出之91年度偵字第21233號起訴
     書為証。故被上訴人所受之傷害，不能以許哲超所開立之
     診斷書為準，而應以歐醫師所填載之急診病歷資料為準。
     因此，被上訴人主張其因受毆而受有頭部外傷云云，並無
     可採，其主張因被毆打而受有左臉頰挫傷及左睪丸挫傷之
     傷害，即屬可採。
   3.被上訴人為安泰喬治亞人壽公司之保戶，於90年10月間，
     並未向該公司申請保險理賠，有安泰喬治亞人壽公司92年8
     月20日安中理字第079號函在卷可參。惟被上訴人僅受有左
     臉頰挫傷及左睪丸挫傷之傷害，其雖未向保險公司申報出
     險請求理賠，不能據此認為其並未受有傷害。
   4.證人即接受被上訴人報案並製作筆錄之臺北縣政府警察局
     板橋分局江翠派出所警員喬慧安於上開原法刑事案件中證
     稱：我當時目視所及甲○○當時身上並沒有外傷，但甲○
     ○表示他頭部及下體被打，而且趕到疼痛，但是我目視甲
     ○○之頭部，並沒發現有任何瘀痕等語（前開刑事案件訊
     問筆錄）。查上訴人頭部並無外傷，已如前述，所受之左
     臉頰挫傷及左睪丸挫傷之傷害，可能因並不明顯或因在衣
     服遮蔽之身體隱密處而肉眼未能察覺，而被上訴人所受之
     臉部及生殖器挫傷，既經醫師檢驗後記載於急診病歷資料
     中，則不能以上開證人之証言而認為被上訴人未受有任何
     傷害。
 (三)綜上所述，應認被上訴人主張其遭上訴人於前述時地毆打致
   受有左臉頰挫傷及左睪丸挫傷之傷害等語，可信為真實。其
   主張因受毆而受有頭部外傷之傷害云云，則無可採。上開刑
   事案件亦為相同之認定，並判處上訴人傷害罪刑確定在案。
四、被上訴人因被上訴人毆打而受有左臉頰挫傷及左睪丸挫傷等
    傷害，其依據侵權行為之法律關係請求上訴人給付精神慰藉
    金，即屬應予准許。被上訴人為高中肄業，先前從事建築承
    包商日薪3,000元，目前從事派報工作，日薪600元，上訴人
    為初中肄業，目前無業等情，為兩造所不爭。本院審酌兩造
    之身分、地位、經濟能力及被上訴人所受傷害尚屬輕微等情
    狀，認被上訴人請求非財產上之損害賠償5萬元尚屬過高，
    應予核減為3萬元。是被上訴人逾此數額之部分即屬不應准
    許。
五、從而被上訴人本於侵權行為之法律關係請求上訴人給付5萬
    元及自93年2月10日起至清償日止按週年利率5%計算之利息
    ，於3萬元及自80年3月1日起算之法定遲延利息部分，為有
    理由，應予准許。逾此所為請求，為無理由，應予駁回。原
    審就超過上開應准許部分，為上訴人敗訴之判決，並為假執
    行之宣告，自有未洽。上訴意旨就此部分指摘原判決不當，
    求予廢棄改判，為有理由。至於上開應准許部分，原審判命
    上訴人給付，並為假執行之宣告，核無違誤，上訴意旨，就
    此部分，仍執陳詞，指摘原判決不當，求予廢棄，為無理由
    ，應駁回其上訴。
六、本件事證已臻明確，兩造其餘主張與舉證，無一一論列之必
    要，併此敘明。
丙、據上論結，本件上訴為一部有理由，一部無理由，依民事訴
    訟法第385條第1項前段、第450條、第449條第1項、第79條
    但書，判決如主文。
中　　華　　民　　國　　94　　年　　10　　月　　25　　日
　　　　　　　　　民事第五庭審判長法　官　林丁寶
　　　　　　　　　　　　　　      法　官  蔡芳齡
　　　　　　　　　　　　　　      法　官  高鳳仙
正本係照原本作成。
不得上訴。
中　　華　　民　　國　　94　　年　　10　　月　　28　　日
　　　　　　　　　　　　　　　　　書記官　黃慶霽
